臺灣臺北地方法院刑事裁定　
111年度聲字第1872號
聲明異議人
即  被  告  黃志峯



                    （現另案於法務部矯正署臺北監獄臺北分監執行中）
上列聲明異議人即被告因詐欺案件（110年度易緝字第31號），
不服本院審判長於民國111年10月11日所為之處分，聲明異議，
本院裁定如下：
    主  文
異議駁回。
    理  由
一、聲明異議意旨略以：110年度易緝字第31號詐欺案件於民國1
    11年10月11日行審理期日，聲明異議人於審判長告知得保持
    緘默、得選任辯護人之權利後，當下即表示需選任辯護人，
    審判長卻侵害聲明異議人法律上所保障選任辯護人之權利，
    嚴重損害聲明異議人權益及防禦權，而聲明異議人享有由辯
    護人為其有效協助與辯護之權利，係憲法第8條、第16條及
    刑事訴訟法相關規定所保障之權利，聲明異議人受辯護人有
    效協助之權利，是聯合國公民與政治權利國際公約等國際公
    約及各國憲法規定之普世公認之基本人權，聲明異議人於審
    理程序、交互詰問、辯論及最後陳述之程序均表示需選任辯
    護人，而審判長卻未保障聲明異議人選任辯護人之權利，聲
    明異議人不服審判長之訴訟指揮，依法聲明異議云云。
二、按當事人、代理人、辯護人或輔佐人對於審判長或受命法官
    有關證據調查或訴訟指揮之處分不服者，除有特別規定外，
    得向法院聲明異議，法院應就前項異議裁定之，刑事訴訟法
    第288條之3第1項、第2項分別定有明文。此所謂之「法院」
    ，係指該審判長或受命法官所配屬之合議庭（臺灣高等法院
    98年4月刑事庭庭長法律問題研討會決議第2號意旨參照）。
    準此，於合議審判之案件，當事人、代理人、辯護人或輔佐
    人對於審判長有關訴訟指揮之處分不服者，即應由該審判長
    所配屬之合議庭以裁定為之，合先敘明。
三、經查，聲明異議人前揭聲明異議之意旨係主張審判長侵害被
    告選任辯護人之權利，故其聲明異議之標的足認係本院審判
    長於本院110年易緝字第31號詐欺案件111年10月11日審理程
    序所為「本件首次審理期日之傳票已於111年3月22日合法送
    達被告（即聲明異議人），堪認被告於本次審理期日前已有
    充分時間得以選任辯護人，並充分討論案情，為免訴訟程序
    久懸，造成證人、被害人權益受損，並兼顧被告訴訟權及妥
    速審判權，今日審理期日繼續進行，於今日期日後，被告仍
    可選任辯護人進行答辯或後續之程序」之處分（見110易緝3
    1卷第268頁）。次查，聲明異議人所涉本院110年易緝字第3
    1號詐欺案件首次審理程序期日傳票於111年3月22日送達被
    告，有本院送達證書在卷可稽（見110易緝31卷第121頁），
    迄至本院於111年10月11日進行審理程序前，已有長達近7個
    月時間可供聲明異議人選任辯護人及充分討論案情，然聲明
    異議人卻消極而未為任何選任辯護人之舉措，顯見聲明異議
    人並無選任辯護人之必要。是審判長上開所為之處分，無非
    係為保障聲明異議人之訴訟權及妥速審判權之權利，就訴訟
    指揮所為之必要處分，自屬合法，是聲明異議為無理由，應
    予駁回。
四、依刑事訴訟法第288條之3第2項，裁定如主文。
中　　華　　民　　國　　111 　年　　11 　　月　　22　 日
　　　　　　　　　刑事第二十三庭審判長法　官  馮昌偉
　　　　　　　　　      　　　　　　  法　官  陳乃翊
　    　　　　　　　　　　　　　　　　法　官  許峻彬
上正本證明與原本無異。
本裁定不得抗告。
                                      書記官  許雅玲
中　　華　　民　　國　　111 　年　　11 　　月　　23　 日